臺灣臺東地方法院民事判決　九十年度訴字第一三六號
　　原　　　告　乙○○
　　　　　　　　丙○○
　　共　　　同
　　訴訟代理人　蘇建榮律師
　　被　　　告　甲○○○
右當事人間請求損害賠償事件，本院判決如左：
    主      文
被告應分別給付原告乙○○、丙○○如附表一所示之金額，及均自民國九十年五月二
十九日起至清償日止，按週年利率百分之五計算之利息。
原告其餘之訴駁回。
訴訟費用由被告負擔二分之一，原告乙○○負擔十分之二，餘由原告丙○○負擔。
本判決原告勝訴部分，於原告乙○○、丙○○分別以如附表二所示之金額為被告供擔
保後，各得假執行。
原告其餘假執行之聲請駁回。
    事實及理由
壹、被告經合法通知，未於言詞辯論期日到場，核無民事訴訟法第三百八十六條所列
    各款情形，爰依原告聲請，由其一造辯論而為判決，合先敘明。
貳、原告主張：
一、被告在台東縣台十一線公路一百七十八公里處路旁設阿水伯釋迦攤，販賣釋迦維
    生，因其豎立在攤位前之大型遮陽傘並未加以固定，致原告丙○○於民國八十九
    年十月一日下午三時五分許，駕駛車號ＰＶＵ－二○三號重型機車後載同學原告
    乙○○，行經被告之攤位前時，該大型遮陽傘驟遭強風吹襲而擊中行經該處之原
    告二人，原告二人因而人車倒地，丙○○受有右距骨骨折、左下肢挫擦傷及胸部
    挫傷等傷害，乙○○則翻落對向車道而受有右尺骨、橈骨粉碎性骨折及左手肘、
    右膝挫裂傷、胸部挫傷等傷害。
二、原告二人因本件車禍各受有下列損害：
（一）原告乙○○部分：
  １、醫療費部分：已支出醫療費新臺幣（下同）四萬一千四百三十九元，另外右手
      仍有鋼板固定，仍需手術取出，醫師估計需手術費一萬五千元，合計為五萬六
      千四百三十九元。
  ２、工作損失部分：原告乙○○原在秀傳醫院擔任護士，平均薪資每月四萬三千二
      百四十五元，受傷後休養至九十年八月一日止，此部分原告計損失十個月薪資
      ，計四十三萬二千四百五十元。
  ３、精神慰撫金部分：原告受傷後須經三次手術治療，且手上留下甚長疤痕，精神
      所受創傷至巨，應由被告賠償六十萬元以資慰藉。
  ４、以上合計一百零八萬八千八百八十九元。
（二）原告丙○○部分：
  １、醫療費部分：支出醫療費一萬八千六百五十二元。
  ２、工作損失部分：原告丙○○任職彰化基督教醫院擔任護理師，八十九年一至九
      月平均薪資為每月五萬五千四百一十元，受傷後至九十年二月一日始能繼續工
      作，此四個月工作損失計二十二萬一千六百四十元。
  ３、精神慰撫金部分：原告丙○○受傷後腿部現仍無法持久承重，亦無法跑步，對
      所擔任之護理工作影響甚大，應由被告賠償五十萬元，以資慰藉。
  ４、以上合計七十四萬零二百九十二元。
三、原告二人爰依侵權行為之法律關係，請求被告賠償損害，並聲明：
（一）被告應給付原告乙○○一百零八萬八千八百八十九元、給付原告丙○○七十四
      萬零二百九十二元，及均自九十年五月二十九日起至清償日止，按週年利率百
      分之五計算之利息。
（二）願供擔保，請准宣告假執行。
、被告於言詞辯論期日未到場，據其以前陳述及所具書狀略以：本件車禍之發生係
    因原告丙○○車速過快，撞到倒於車道外面之遮陽傘而摔倒，並非被告之遮陽傘
    倒下時擊中原告，被告應無過失，不須負賠償責任；又縱按刑事判決認為被告有
    過失，但原告超速亦為車禍之原因，應有過失相抵之適用，且原告請求之金額亦
    不相當，請予核減等語資為抗辯，並聲明：原告之訴駁回。
肆、得心證之理由：
一、按因故意或過失，不法侵害他人權利者，應負損害賠償責任；不法侵害他人之身
    體或健康者，對於被害人因此喪失或減少勞動能力，或增加生活上需要時，應負
    損害賠債責任；不法侵害他人之身體、健康者，被害人雖非財產上之損害，亦得
    請求賠償相當之金額；損害賠償之範圍，除法律或契約另訂定外，應以填補債權
    人所受損害及所失利益為限，民法第一百八十四條第一項前段、第一百九十三條
    第一項、第一百九十五條第一項、第二百一十六條分別定有明文。
二、經查，本件原告主張：被告在台東縣台十一線公路一百七十八公里處路旁設阿水
    伯釋迦攤，販賣釋迦維生，因其豎立在攤位前之大型遮陽傘並未加以固定，致原
    告丙○○於八十九年十月一日下午三時五分許，駕駛車號ＰＶＵ－二○三號重型
    機車後載同學原告乙○○，行經被告之攤位前時，該大型遮陽傘驟遭強風吹襲而
    擊中行經該處之原告二人，原告二人因而人車倒地，丙○○因之受有右距骨骨折
    、左下肢挫擦傷及胸部挫傷等傷害，乙○○則翻落對向車道而受有右尺骨、橈骨
    粉碎性骨折及左手肘、右膝挫裂傷、胸部挫傷等傷害之事實，雖為被告所否認，
    並辯稱：伊當時因遮陽傘被大風吹倒，倒下的方向與車道平行，故本件車禍之發
    生係因原告丙○○車速過快，撞到倒於車道外面之遮陽傘而摔倒，並非被告之遮
    陽傘倒下時擊中原告，被告應無過失，不須負賠償責任云云，然本件原告主張之
    事實，核與證人即當時在距原告丙○○後方僅約十公尺處駕駛另一部機車之騎士
    趙招惠所證相符（見臺灣高等法院花蓮分院九十年交上易字第二四號刑事卷中偵
    查卷第五一頁、一審卷二三頁、二審卷四四、四五頁），並經本院依職權調閱刑
    事卷全卷查核屬實，復有道路交通事故調查報告表附現場圖（見偵查卷第三十頁
    ）、臺東縣警察局臺東分局知本派出所處理道路交通事故紀錄表（見偵查卷第三
    一頁）各乙份、現場及車損相片共九幀（其中五幀為案發當日所攝，其餘四幀為
    九十年一月四日補攝，均見偵查卷第三三至三七頁）、新陽醫院診斷證明書二紙
    （見偵查卷第五、六頁）附刑事卷可佐，自堪信為真正。至於證人鄭惠美證稱：
    伊當時在車禍現場之隔壁攤位，因當天風很大，乃詢問被告是否要將遮陽傘收起
    來，被告同意，正將遮陽傘收到一半時，即發生車禍，當時雨傘收倒之方向與道
    路是平行等語（見本院卷五二、五三頁），證人賴淑華亦證稱：當天風很大，被
    告剛好在收傘，原告騎機車經過，速度很快，來不及煞車，就撞上去；被告收傘
    的時候，兩傘並不是與車道平行，而是斜斜的，還沒有到機車道云云（見本院卷
    九七、九八頁），然前揭證言與被告所稱（雨傘是與車道平行甚至往店內云云）
    不一致（見本院卷九七、九八頁），參酌原告為證人鄭惠美之婆婆、證人賴淑華
    之舅媽，彼此關係密切等情，足見被告所辯及證人鄭惠美、賴淑華所證，不足採
    信。另依據刑事卷附之道路交通事故調查報告表所附現場圖及現場照片（見偵查
    卷第三０、三五頁），及台灣高等法院花蓮分院於九十年十月八日前往現場履勘
    時，以及同年月二十三日庭訊時，證人即本件車禍承辦員警馬永昌亦證稱：現場
    留有三隻拖鞋（經比對現場照片丙○○左腳未穿鞋之情形，可知其中兩隻為乙○
    ○所有，另一隻則為丙○○所有）第一隻位在釋迦攤邊，即機車道與快車道之間
    白色實線偏快車道之位置（經研判應係丙○○之左腳拖鞋於出事之第一時間掉落
    ），其餘兩隻均在靠中央分隔島之內側快車道上。茲從第一隻拖鞋掉落之相關位
    置，顯見原告丙○○當時確實騎乘機車在機車道上行駛，否則其左腳拖鞋無從落
    於該處，是被告所為「原告係騎乘機車在機車道外行駛，以致撞及其正收合之遮
    陽傘」之辯解，即不足採信。又台灣省花東區車輛行車事故鑑定委員會亦鑑定稱
    ：被告於路邊擺設攤販，豎立遮陽傘未固定牢靠，以致傾倒，影響行車安全，為
    肇事原因等語，有該會九十一年九月十日花鑑字第九一０四四八號函附卷足稽（
    本院卷八二頁），而被告前揭業務過失傷害行為，亦經臺灣高等法院花蓮分院九
    十年交上易字第二四號刑事判決處有期徒刑二月確定在案，有該院九十年度交上
    易字第二四號刑事判決附卷可稽（本院卷二０至二三頁），是被告辯稱其無過失
    云云，當不足採，揆諸前開說明，被告自應對原告負侵權行為損害賠償責任。
三、茲就原告主張及其得請求之損害審酌如下：
（一）原告乙○○部分：
  １、醫療費部分：
      原告主張：伊已支出醫療費四萬一千四百三十九元，另外右手仍有鋼板固定，
      仍需手術取出，醫師估計需手術費一萬五千元等語，業據其提出新陽醫院醫療
      費用收據、自費收據、診斷證明書等件為證（本院九十年交附民字第一二號卷
      七至九頁），自堪採信，至原告雖因工作及學業關係，時間上不能配合，而尚
      未動手術拔除鋼板、鋼釘，但此部分費用當已可預期需支出，且屬必要，自得
      一併於本訴請求，是原告此部分得請求之損害賠償金額計五萬六千四百三十九
      元。
  ２、工作損失部分：
      原告主張：原告原在秀傳醫院擔任護士，平均薪資每月四萬三千二百四十五元
      ，受傷後休養至九十年八月一日，此部分原告計損失十個月薪資，計四十三萬
      二千四百五十元等語，業據原告提出八十九年一月至九月員工薪資條、新陽醫
      院診斷證明書附卷足佐（前揭附民卷九至一二頁），自堪信為真實，是原告此
      部分得請求之損害為四十三萬二千四百五十元。
  ３、精神慰撫金部分：
      原告為二專畢業、未婚，名下沒有不動產，之前從事護士工作，每月收入平均
      約四萬三千二百四十五元，受傷後須經三次手術治療，且手上留下甚長疤痕之
      事實，有員工薪資條、照片二幀、台東縣稅捐稽徵處東稅財字第０九一００五
      六三九二函（前揭附民卷九至十二頁、本院卷一０三、一一三至一一五頁）附
      卷可稽，而被告未曾就學，五個小孩都已成年結婚生子，名下沒有不動產，目
      前是向他人租屋，八十九年、九十年各有十五萬零六百、十六萬七千二百之薪
      資所得之事實，亦有台東縣稅捐稽徵處東稅財字第０九一００五六三九二函、
      財政部臺灣省南區國稅局臺東縣分局函（本院卷一一三至一一五頁、一二一至
      一二三頁）附卷足憑，且為兩造所是認，自堪信為真實。本院審酌上情及兩造
      之身分、地位、經濟能力等情狀，認原告請求六十萬元之慰撫金尚屬過高，應
      以三十萬元為適當。
  ４、以上合計七十八萬八千八百八十九元。
（二）原告丙○○部分：
  １、醫療費部分：
      原告主張：伊共支出醫療費一萬八千六百五十二元等語，業據其提出健保醫療
      費用證明書、端陽醫院醫療費用收據、自費收據等件附卷為證（見附民卷一四
      、一五頁），自屬真實，此部分原告得請求被告賠償之金額為一萬八千六百五
      十二元。
  ２、工作損失部分：
      原告主張：原告任職彰化基督教醫院擔任護理師，八十九年一至九月所得為四
      十九萬八千七百零三元，平均薪資為每月五萬五千四百一十元，受傷後至九十
      年二月一日始能繼續工作，此四個月工作損失計二十二萬一千六百四十元等語
      ，業據其提出各類所得扣繳暨免扣繳憑單、財團法人彰化基督教醫院服務證明
      書、診斷證明書等件為證（見附民卷一六、一七頁、本院卷五七頁），自屬真
      實，是此部分原告得請求被告賠償之金額為二十二萬一千六百四十元。
  ３、精神慰撫金部分：
      原告為二專畢業、未婚，名下沒有不動產、目前擔任護理師，車禍之前九個月
      收入約四十九萬八千七百零三元，又原告受傷後因右腳骨折，踝關節活動受限
      ，影響右下股運動功能，腿部現仍無法持久承重，亦無法跑步，對所擔任之護
      理工作影響甚大，目前腿部仍留有淡淡之傷痕之事實，有各類所得扣繳暨免扣
      繳憑單、財團法人彰化基督教醫院服務證明書、台東縣稅捐稽徵處東稅財字第
      ０九一００五六三九二函、財團法人彰化基督教醫院診斷書、照片等件附卷足
      稽（附民卷一六、一七頁、本院卷六六、一０四、一一三至一一五頁），且為
      兩造所是認，自堪信為真實。本院審酌上情及兩造之身分、地位、經濟能力等
      情狀，認原告請求五十萬元之慰撫金尚屬過高，應以十萬元為適當。
  ４、以上合計三十四萬零二百九十二元。
四、再按損害之發生或擴大，被害人與有過失者，法院得減輕賠償金額或免除之；於
    被害人之代理人或使用人與有過失者，準用之，民法第二百十七條第一項、第三
    項分別定有明文。查事發路段為台十一線公路，彎曲路，限速四十公里以下，有
    道路交通事故調查表附刑事卷足佐（偵查卷三０頁），本件被害人之一即原告丙
    ○○疏未注意該路段每小時四十公里之行車速限，而仍以時速五、六十公里之速
    度行駛之事實，業據原告於刑案審理中自承在卷（刑事二審卷二七頁），是原告
    丙○○因超速騎車致使損害擴大，就本件車禍發生，應同有過失，卷附之台灣省
    花東區車輛行車事故鑑定委員會函就原告丙○○部分認定僅超速而無肇事因素，
    未考量前述損害擴大之部分，尚不足採。又車禍發生時原告丙○○駕駛車號ＰＶ
    Ｕ－二○三號重型機車後載同學原告乙○○之事實，已如前述，則原告丙○○應
    認為係原告乙○○之使用人，被害人葉淑鈴亦應認為與有過失，而有過失相抵之
    適用，則依據上開所述，被告辯稱：原告應負與有過失責任，並減少賠償之金額
    等語，即屬有據。本院審酌兩造過失情形〔即原告以時速五、六十公里之速度超
    速行駛，被告於路邊設攤販賣釋迦，豎立遮陽傘未固定牢靠，以致傾倒，影響行
    車安全等情），認原告對本件損害之發生與擴大應負十分之三之過失責任，被告
    應負十分之七之過失責任，據此計算，被告應賠償原告乙○○之金額為五十五萬
    二千二百二十二元〔七十八萬八千八百八十九元乘以十分之七等於五十五萬二千
    二百二十二元（元以下四捨五入）〕，應賠償原告丙○○之金額為二十三萬八千
    二百零四元〔三十四萬零二百九十二元乘以十分之七等於二十三萬八千二百零四
    元（元以下四捨五入）〕。
伍、綜上所述，本件原告依侵權行為之法律關係，原告乙○○請求被告給付五十五萬
    二千二百二十二元，原告丙○○請求被告給付二十三萬八千二百零四元，及均自
    起訴狀繕本送達被告翌日即九十年五月二十九日起至清償日止，按週年利率百分
    之五計算之利息，為有理由，應予准許，逾此範圍之請求，則於法無據，應予駁
    回。
陸、本件事證已臻明確，兩造其餘之攻擊、防禦方法（被告雖於九十一年三月二十八
    日具狀請求本院再次履勘重製現場，然本件距事發之時已逾二年，且於刑案審理
    中花蓮高分院法官亦曾於九十年十月八日勘驗現場，見刑事二審卷六二至七０頁
    ，本院認被告此部分請求，尚無必要）及所提證據，經審酌後，均與判決結果無
    影響，爰不逐一論述，附此敘明。
柒、原告就其勝訴部份，陳明願供擔保請准為假執行之宣告，經核無不合，爰各酌定
    相當擔保金額准許之，至原告敗訴部分，其假執行之聲請即失所附麗，應予駁回
    。
捌、據上論結，本件原告之訴為一部有理由，一部無理由，應依民事訴訟法第三百八
    十五條第一項前段、第七十八條、七十九條但書、第八十五條第一項但書、第三
    百九十條第二項，判決如主文。
中　　　華　　　民　　　國　　九十一　　年　　　十二　　月　　三十  　　日
                                        臺灣臺東地方法院民事庭
~B審判長法　　官　李昆曄
~B      法　　官　徐文瑞
~B      法　　官　林永村
右為正本係照原本作成
如不服本判決，須於判決送達後二十日內向本院提出上訴狀
中　　　華　　　民　　　國　　九十一　　年　　　十二　　月　　三十  　　日
~B法院書記官　李春菊
附表一：
┌─────┬────────────────┐
│          │被告應給付原告之金額（新臺幣）  │
├─────┼────────────────┤
│原告乙○○│伍拾伍萬貳仟貳佰貳拾貳元。      │
├─────┼────────────────┤
│原告丙○○│貳拾萬捌仟貳佰零肆元。        │
└─────┴────────────────┘
附表二：
┌─────┬────────────────┐
│          │原告為被告供擔保聲請假執行之金額│
│          │（新臺幣）                      │
├─────┼────────────────┤
│原告乙○○│壹拾捌萬伍仟元。                │
├─────┼────────────────┤
│原告丙○○│捌萬元。                        │
└─────┴────────────────┘
